臺灣屏東地方法院民事判決
110年度潮簡字第687號
原      告  何有量  
            許妙如  
            洪蔡秀勸
            陳可芯  

            林翠玉  
            毛仲夷  
            伍美琴  
            林陳麗芳
前列8人共同
訴訟代理人  吳鳳珍  

被      告  陳鳳琴  
上列當事人間請求給付會款事件，本院於111年3月16日言詞辯論
終結，判決如下：
　　主  文
被告應給付原告何有量新台幣（下同）32萬元，及自110年9月30
日起至清償日止，按年利率5%計算之利息。
被告應給付原告許妙如27萬6千元，及自110年9月30日起至清償
日止，按年利率5%計算之利息。
被告應給付原告洪蔡秀勸27萬7千元，及自110年9月30日起至清
償日止，按年利率5%計算之利息。
被告應給付原告陳可芯32萬元，及自110年9月30日起至清償日止
，按年利率5%計算之利息。
被告應給付原告林翠玉54萬4千元，及自110年9月30日起至清償
日止，按年利率5%計算之利息。
被告應給付原告毛仲夷32萬元，及自110年9月30日起至清償日止
，按年利率5%計算之利息。
被告應給付原告伍美琴32萬元，及自110年9月30日起至清償日止
，按年利率5%計算之利息。
被告應給付原告林陳麗芳27萬2千元，及自110年9月30日起至清
償日止，按年利率5%計算之利息。
訴訟費用由被告陳鳳琴負擔。
本判決得假執行。
    事實及理由
一、原告方面：
    原告等8人參加以被告為合會會首之A合會，連同會首共47會
    ，會期自108年3月12日起至11年6月12日止，每月12日開標
    ，原告等8人共加入9會，每期會款為1萬元，原告等8人均為
    未標活會，嗣被告於110年5月15日即宣佈倒會。另原告毛仲
    夷及林陳麗芳，亦參加以被告為合會會首之B合會，連同會
    首共43會，會期自110年2月20日至113年7月20日止，每月20
    日開標，原告毛仲夷及林陳麗芳共參加3會，均為未標活會
    ，被告亦於110年5月15日宣佈倒會。嗣後被告雖有陸續清償
    ，惟仍積欠各原告如主文所示之金額，履經催討，均為被告
    所拒，為此提起本件訴訟。並聲明：如主文第1至8項所示之
    金額，及均自支付命令送達之日起至清償日止，按年利率5%
    計算之利息。
二、被告抗辯：
　　原告等人確有參加以被告為合會會首之A、B合會，且有積欠
    如主文所示之金額，被告已盡力清償予各合會會員，並非置
    之不理，惟被告現無力清償等語。並聲明：原告之訴駁回。
三、法院之判斷：
㈠、按因會首破產、逃匿或有其他事由致合會不能繼續進行時，
    會首及已得標會員應給付之各期會款，應於每屆標會期日平
    均交付於未得標之會員，但另有約定者，依其約定；會首就
    已得標會員依前項規定應給付之各期會款，負連帶責任；會
    首或已得標會員依第1項規定應平均交付於未得標會員之會
    款遲延給付，其遲付之數額已達兩期之總額時，該未得標會
    員得請求其給付全部會款，民法第709條之9第1項、第2項、
    第3項分別定有明文
㈡、原告主張渠等參加以被告為合會會首之A、B合會，原告均未
    得標，因故致A、 B合會不能繼續進行，且被告未依民法第7
    09條之9第1項至第3項規定給付會款予原告，遲付之數額已
    達2期之總額之事實，業據原告提出A、B合會之互助會單影
    本（見本院支付命令卷第7至15頁），且為被告所不爭執，
    就此部分之事實足信為真正。
㈢、原告主張被告尚積欠如主文所示之會款等情，業據原告提出
    應收金額明細為證（見本院卷第40頁），被告雖有提出書狀
    表示已有清償原告林翠玉、許妙如、洪蔡秀勸、林陳麗芳部
    分金額，惟原告所提出之上開明細，業已扣除被告清償之金
    額，且原告亦已減縮請求之金額，此為被告當庭所確認不爭
    執，此有開庭筆錄在卷可稽（見本院卷第38頁及其背面）。
    另原告毛仲夷原雖請求36萬元，嗣後亦減縮為被告所承認有
    積欠之32萬元，再者原告何有量、伍美琴及陳可芯部分，被
    告均不爭執有積欠其各32萬一節，亦有開庭筆錄在卷可稽（
    見本院卷第36頁、38頁），是以，被告就原告上開請求之金
    額，即已自認而不爭執，依上開法文之規定，即應負清償之
    責。被告雖抗辯其無力清償，惟無力清償顯非得持為拒絕給
    付之由，是以原告請求被告給付如主文第1項至第8項所示之
    金額，為有理由，應予准許。
㈣、末按給付無確定期限者，債務人於債權人得請求給付時，經
    其催告而未為給付，自受催告時起，負遲延責任；其經債權
    人起訴而送達訴狀，或依督促程序送達支付命令，或為其他
    相類之行為者，與催告有同一之效力；遲延之債務，以支付
    金錢為標的者，債權人得請求依法定利率計算之遲延利息；
    應付利息之債務，其利率未經約定，亦無法律可據者，週年
    利率為百分之5，民法第229條第2項、第233條第1項前段及
    第203條分別定有明文。原告本件請求被告應給付系爭A、B
    合會會款，係以支付金錢為標的，且無確定給付期限，故原
    告就上述得請求之金額，請求自支付命令送達日即110年9月
    30日起至清償日止，按週年利率5%計算之利息，併應准許。
㈤、綜上所述，原告主張依據民法第709條之9第1項至第3項，請
    求被告給付如主文第1項至第8項所示內容，為有理由，應予
    准許。
四、本件係就民事訴訟法第427條第2項第7款適用簡易程序所為
    被告敗訴之判決，爰依同法第389條第1項第3款之規定，依
    職權宣告假執行。
五、訴訟費用負擔之依據：民事訴訟法第79條。　　
中　　華　　民　　國　　111 　年　　3 　　月　　28　　日
                    潮州簡易庭   法　官 吳思怡
以上正本係照原本作成。
如不服本判決，應於送達後20日內，向本院提出上訴狀並表明上
訴理由，如於本判決宣示後送達前提起上訴者，應於判決送達後
20日內補提上訴理由書（須附繕本）。如委任律師提起上訴者
，應一併繳納上訴審裁判費。
中　　華　　民　　國　　111 　年　　3 　　月　　28　　日

                                  書記官　蔡進吉